臺灣高等法院臺中分院刑事判決　　　　100年度上易字第403號
上　訴　人
即　被　告　高健哲
　　　　　　林裕軒
　　　　　　唐嘉佳
上列上訴人等因傷害案件，不服臺灣臺中地方法院99年度易字第
1935號中華民國99年12月31日第一審判決（追加起訴案號：臺灣
臺中地方法院檢察署99年度偵字第11525號），提起上訴，本院
判決如下：
    主  文
上訴駁回。
    理  由
一、依刑事訴訟法第350條、第361條、第362條、第367條規定，
    不服地方法院之第一審判決而上訴者，須提出上訴書狀，並
    應敘述具體理由，為上訴必備之程式；其所提出之書狀未敘
    述上訴理由，或僅曾以言詞陳述上訴理由者，均應於上訴期
    間屆滿後二十日內補提理由書於第一審法院。第一審法院經
    形式審查，認逾期未補提上訴理由者，應定期間先命補正；
    逾期未補正者，為上訴不合法律上之程式，應以裁定駁回。
    倘已提出上訴理由，但所提非屬具體理由者，則由第二審法
    院以上訴不合法律上之程式，判決駁回。而所謂具體理由，
    必係依據卷內既有訴訟資料或提出新事證，指摘或表明第一
    審判決有何採證認事、用法或量刑等足以影響判決本旨之不
    當或違法，而構成應予撤銷之具體事由，始克當之（例如：
    依憑證據法則具體指出所採證據何以不具證據能力，或依憑
    卷證資料，明確指出所為證據證明力之判斷如何違背經驗、
    論理法則）；倘僅泛言原判決認定事實錯誤、違背法令、量
    刑失之過重或輕縱，而未依上揭意旨指出具體事由，或形式
    上雖已指出具體事由，然該事由縱使屬實，亦不足以認為原
    判決有何不當或違法者（例如：對不具有調查必要性之證據
    ，法院未依聲請調查亦未說明理由，或援用證據不當，但除
    去該證據仍應為同一事實之認定），皆難謂係具體理由，俾
    與第二審上訴制度旨在請求第二審法院撤銷、變更第一審不
    當或違法之判決，以實現個案救濟之立法目的相契合，並節
    制濫行上訴（最高法院97年度臺上字第892號判決意旨可資
    參照）。又理由是否具體，則屬第二審法院審查之範圍，不
    在命補正之列，亦即上訴書狀已記載理由，並有具體之敘述
    時，其上訴既屬合法，第二審法院固應就其理由之是否可取
    ，為實體之審理及判斷；如認其上訴書狀雖記載理由，但並
    未具體敘述時，則無須再命補正，可逕認其上訴不合法，以
    判決駁回之（此有最高法院97年度臺上字第1281號判決意旨
    可參）。
二、本案上訴人即被告（下稱被告）高健哲、林裕軒、唐嘉佳不
    服原審判決提起上訴，其上訴理由如下：
（一）被告高健哲上訴略以：其與死者高暐程並無毆打唐嘉佳，
      其是因看到堂弟高暐程受到唐嘉佳抓扯、打巴掌，蕭智遠
      在後拿刀猛刺，其為了過去救他而去推開唐嘉佳，而高暐
      程已倒地不起，唐嘉佳便抓著其左手讓蕭智遠拿刀刺其左
      腹，其因而掙扎與對方男子反擊，這樣認為其構成傷害罪
      ，沒有得到公正判決，而唐嘉佳為何和該名男子不構成共
      同殺人罪云云。
（二）被告林裕軒上訴略以：其於案發當時，並未與其他被告共
      同圍毆蕭智遠，而是下車查看狀況時，先遭到蕭智遠持刀
      攻擊才出手反擊，並無原審判決所載共同毆打之行為，且
      案發當時，其等所駕駛之車輛中，並無阻擋蕭智遠、唐嘉
      佳所駕駛之車輛，唐嘉佳亦無提出移車之要求，僅是漫罵
      、咆哮而引起整件事端，而其面對一名手持利刃之歹徒，
      空手反制卻不能稱為正當防衛，難道要站讓對方拿刀捅？
      又原審判決中所提蕭智遠及唐嘉佳警詢筆錄與事實不符，
      若其等車輛有阻礙他們車輛，則蕭智遠逃離現場時，為何
      又能順利駛出而無擦撞其等之車輛，希望能對本案之關係
      人及被告進行測謊云云。
（三）被告唐嘉佳上訴略以：高健哲手上因外人造成之抓痕，應
      由手掌循肘關節方向抓去，亦即有人從他後方拉扯才有可
      能造成類似方向之傷口，其當晚與高暐程發生口角之際，
      高暐程打其二巴掌後，高健哲隨即又打其一巴掌，其當時
      並未還手，隨即被對方二人中一人推倒在地，其馬上站起
      來，但高健哲又過來繼續要打人，楊宗展跳出來阻止並拉
      住他，蕭智遠亦過來將其與高健哲隔開，之後其就沒有再
      與高健哲有其他的肢體上接觸，是以，高健哲上開傷口，
      應係楊宗展在拉扯時所造成，又柯品丞、林裕軒、高健哲
      三人雖於警詢時陳述其與高健哲有拉扯之行為，但該三人
      當時已酩酊大醉，現場又一片混亂，此應係是對楊宗展對
      高健哲拉扯動作之誤認，請求為無罪之判決云云。
三、經查，原審認定被告三人有傷害之事實，係依告訴人即被告
    唐嘉佳及證人柯品丞於警詢、偵查、原審審理中證述，及告
    訴人即另案被告蕭智遠、證人即被告林裕軒於警詢、偵查中
    之證述，及告訴人即被告高健哲於偵查中之證述為憑，且核
    與行政院衛生署署立臺中醫院所出具之告訴人蕭智遠、唐嘉
    佳之診斷證明書各1份、中國醫藥大學附設醫院出具告訴人
    高健哲之診斷證明書2份、左手腕受傷照片2幀相符，認被告
    三人之辯詞不足採信，並依最高法院30年上字第1040號判例
    意旨，敘明彼此互毆，必以一方初無傷人之行為，因排除對
    方不法之侵害而加以還擊，始得以正當防衛論，故侵害已過
    去後之報復行為，與無從分別何方為不法侵害之互毆行為，
    均不得主張防衛權，因而認為被告高健哲、林裕軒之正當防
    衛抗辯，不足採信。原審已詳細敘述其所憑之證據及認定之
    理由，所為論斷，俱有卷存證據資料可資覆按，並無採證或
    認定事實違背經驗法則或論理法則，或其他違背法令之情形
    。至於被告林裕軒上訴所稱：若其等車輛有阻礙他們車輛，
    則蕭智遠逃離現場時，為何又能順利駛出而無擦撞其等之車
    輛云云，此核屬本案發生之前因，並不影響原審對於傷害經
    過之認定結果，況原審亦非僅依告訴人即被告唐嘉佳、蕭智
    遠之證言為唯一認定依據，證人柯品丞之證言亦與該二人之
    證言相符，本案事實已臻明確，被告林裕軒請求進行測謊，
    核屬無必要。另被告高健哲上訴所稱：唐嘉佳為何與蕭智遠
    不構成共同殺人罪云云，然本案僅係就被告唐嘉佳是否構成
    傷害罪部分為審理，檢察官未起訴被告唐嘉佳有殺人之犯行
    ，依不告不理原則，自非屬本案之審判範圍。被告三人其餘
    所提之上訴理由，業經原審於判決書中詳敘其調查、取捨證
    據之結果及憑以認定犯罪事實之心證理由，並就被告否認犯
    行之供詞及其所辯各語認非可採，予以論述指駁，上訴意旨
    經核係置原判決所為明白論斷於不顧，仍持已為原判決指駁
    說明之陳詞再事爭辯，及對於原審法院取捨證據與自由判斷
    證據證明力之職權行使，徒以自己之說詞，泛指其為違法，
    或與判決本旨無關之細節，漫為爭執，難認符合首揭之上訴
    具體理由。
四、綜上所述，本院依形式上觀察認原審判決認事用法並無違法
    或不當之處，被告上訴理由並未依據卷內既有訴訟資料或提
    出新事證，指摘或表明第一審判決有何採證認事、用法或量
    刑等足以影響判決本旨之不當或違法，而構成應予撤銷之具
    體事由，自非屬得上訴第二審之具體理由。依上揭法律規定
    及判決意旨，被告提起之第二審上訴不合法律上程式，爰不
    經言詞辯論，判決駁回上訴。
據上論斷，應依刑事訴訟法第367條前段、第372條，判決如主文
。
中    華    民    國   100    年    4     月    1     日
            刑事第十二庭  審判長法  官  康  應  龍
                                法  官  黃  家  慧
                                法  官  楊  真  明
以上正本證明與原本無異。
不得上訴。
                                書記官  李  淑  芬
中    華    民    國   100    年    4     月    6     日